臺灣橋頭地方法院民事判決
111年度訴字第104號
原      告  林天侯  
訴訟代理人  楊博勛律師
被      告  柯天旺  
上列當事人間債務人異議之訴事件，本院於民國111年3月14日言
詞辯論終結，判決如下：
    主      文
本院一一零年度司執字第四三九五九號強制執行事件之強制執行
程序應予撤銷。
訴訟費用由被告負擔百分之四，餘由原告負擔。
    事實及理由
一、原告主張：被告柯天旺執於民國104 年4月21日以臺灣高雄
    地方法院（下稱高雄地院）103 年度訴字第2454號就高雄市
    ○○區○○段00○00地號土地（下合稱系爭土地）分割共有物之
    訴所成立之和解筆錄（下稱系爭和解筆錄）第2項，聲請強
    制執行原告新台幣（下同）221,040元，經本院110 年度司
    執字第43959 號強制執行事件（下稱系爭執行事件）執行中
    。然系爭和解筆錄之條款中「同意合併分割」、「作為其房
    屋搭建至今占用、使用之補償」、「願於原告要求時，壹個
    月內自行拆除完畢」，及斟酌成立和解當時之情形及過去之
    事實暨分割目的，應認兩造在系爭和解筆錄第1 點至第4 點
    約定係立於互為對待給付之關係，在被告柯天旺未依系爭和
    解筆錄第1 點辦妥分割登記前，其餘共有人可行使同時履行
    抗辯權，此從被告柯天旺僅對原告發動強制執行，而未對其
    他共有人發動執行，益證系爭和解筆錄之條款互為對待給付
    之關係，屬妨礙債權人請求之事由，故系爭和解筆錄之強制
    執行程序應予撤銷。爰依強制執行法第14條第1 項前段規定
    ，提起本件訴訟等語。並聲明：系爭執行事件之強制執行程
    序應予撤銷。
二、被告柯天旺則以：伊聲請強制執行係因原告自系爭和解筆錄
    成立迄今拒未遵守系爭和解筆錄，不願依當時調解之內容給
    付賠償金，亦不願進行分割，縱經兩造間多次討論，仍無結
    果，視系爭和解筆錄為無物，伊迫於無奈，方提起強制執行
    ，伊不同意系爭執行事件程序有撤銷事由等語置辯。並聲明
    ：原告之訴駁回。
三、兩造不爭執事項（見111年度訴字第104號卷，下稱訴卷，第
    32頁）：
  ㈠兩造於高雄地院103 年度訴字第2454號分割共有物事件中，
    被告柯天賀起訴請求兩造共有系爭土地裁判分割，嗣兩造成
    立訴訟上和解，並成立系爭和解筆錄。
  ㈡被告柯天賀主張系爭和解筆錄有無效之事由，請求繼續審判
    ，經高雄地院105 年度續字第1 號判決駁回。
  ㈢被告柯天旺持系爭和解筆錄聲請強制執行程序，經系爭執行
    事件執行在案。
四、本訴爭點如下（見訴卷第32頁）：系爭和解筆錄後有無妨礙
    被告柯天旺請求之事由存在？原告請求撤銷系爭執行事件之
    強制執行程序，有無理由？
五、本院得心證之理由：
  ㈠按因契約互負債務者，於他方當事人未為對待給付前，得拒
    絕自己之給付，民法第264條第1項定有明文。次按執行名義
    有對待給付者，以債權人已為給付或已提出給付後，始得開
    始強制執行，強制執行法第4條第3項定有明文。又按執行名
    義成立後，如有消滅或妨礙債權人請求之事由發生，債務人
    得於強制執行程序終結前，向執行法院對債權人提起異議之
    訴，強制執行法第14條第1項前段定有明文。所謂妨礙債權
    人請求之事由，則指債權人就執行名義所示之請求權，暫時
    不能行使而言，例如債務人行使同時履行抗辯權（最高法院
    104年度台上字第2502號判決參照）。
　㈡查兩造前於高雄地院103 年度訴字第2454號分割共有物事件
    中成立之系爭和解筆錄第1點係分割方案，第2至4點係就占
    用對方土地之補償及拆除條件之事實，有系爭和解筆錄可考
    （見110年度審訴字第757號卷，下稱審訴卷，第23至25頁）
    ，並非兩造間另有獨立之請求給付補償金或不當得利等訴訟
    ，足見上開補償及拆除條件亦為分割方案之一部，而不應割
    裂任由一造單方請求。又系爭土地因領有（80）高縣建局建
    管字第12696號（門牌號碼為高雄市○○區○○里○○路00號）、
    第12699號（門牌號碼為同路49號）等2筆使用執照在案，應
    先依建築基地法定空地分割辦法第3條、第4條規定辦理法定
    空地分割證明或變更使用執照（基地調整），核准後，始得
    辦理分割乙情，有高雄市政府工務局110年12月9日高市工務
    建字第11041891200號函可考（見審訴卷第179至180頁），
    足見兩造現尚無法履行系爭和解筆錄第1點之約定。是以，
    被告柯天旺依系爭和解筆錄第2項請求強制執行221,040元，
    卻未能同時對原告履行第2點之義務，原告得主張同時履行
    抗辯，否則將形成單方權利滿足之不公平結果，並非系爭和
    解筆錄之意旨。被告辯稱不同意撤銷系爭執行程序云云（見
    訴卷第27頁），委無可採。
　㈢從而，原告請求撤銷系爭執行事件所為之強制執行程序，為
　　有理由。
六、本件事證已臻明確，兩造其餘攻擊防禦方法經審酌核與本件
    判決結果不生影響，不再逐一論述，附此敘明。
七、按「因下列行為所生之費用，法院得酌量情形，命勝訴之當
    事人負擔其全部或一部：一、勝訴人之行為，非為伸張或防
    衛權利所必要者。」民事訴訟法第81條第1款定有明文。查
    原告起訴時，原另聲明請求確認系爭和解筆錄無效，此與上
    開聲明請求撤銷系爭強制執行程序之聲明，併依本院110年
    度審訴字第757號裁定擇較高者核定之訴訟標的價額5,989,2
    75元，繳納第一審裁判費60,301元在案（見審訴卷第69頁）
    。然原告經本院曉諭最高法院104年度台上字第1496號裁定
    、100年度台上字第1742號判決後（見訴卷第17頁），撤回
    上開確認訴訟聲明（見訴卷第31頁）。是以，原告於本件最
    終判決雖係勝訴人，然原另聲明非為伸張或防衛權利所必要
    之行為，本院酌以221,040元占5,989,275元之比例4%（小數
    點以下四捨五入），諭知原告、被告就訴訟費用負擔比例應
    各為96%、4%。
八、據上論結，原告之訴為有理由，依民事訴訟法第81條第1款
    ，判決如主文。
中　　華　　民　　國　　111 　年　　3 　　月　　28　　日
                  民事第三庭  法  官  李俊霖 
以上正本係照原本作成。　　
如對本判決上訴，須於判決送達後20日內向本院提出上訴狀。如
委任律師提起上訴者，應一併繳納上訴審裁判費。 
中　　華　　民　　國　　111 　年　　3 　　月　　28　　日
                              書記官  黃莉君